臺灣高雄地方法院民事判決
111年度雄簡字第855號
原      告  李妙菲  
被      告  李論奇  

上列當事人間損害賠償事件，原告提起刑事附帶民事訴訟，經本
院刑事庭移送前來（111 年度交簡附民字第52號），本院於民國
111 年6 月28日言詞辯論終結，判決如下：
    主      文
被告應給付原告新臺幣伍萬壹仟伍佰伍拾參元，及自民國一一一
年三月三十一日起至清償日止，按週年利率百分之五計算之利息
。
原告其餘之訴駁回。
訴訟費用新臺幣壹仟元由被告負擔。
本判決第一項得假執行，但被告以新臺幣伍萬壹仟伍佰伍拾參元
供擔保後免為假執行。
    事實及理由
一、按簡易訴訟之訴狀送達後，原告不得將原訴變更或追加他訴
    ，但擴張或減縮應受判決事項之聲明者，不在此限，民事訴
    訟法第436 條第2 項及第255 條第1 項但書第3 款定有明文
    。經查，原告起訴時聲明：被告應給付原告新臺幣（下同）
    128,232 元，及自刑事附帶民事起訴狀繕本送達翌日起至清
    償日止，按週年利率5%計算之利息。嗣於本院審理時變更聲
    明為：被告應給付原告126,791 元，及自刑事附帶民事起訴
    狀繕本送達翌日起至清償日止，按週年利率5%計算之利息，
    核屬減縮應受判決事項之聲明，揆諸前開規定，尚無不合，
    應予准許。
二、原告主張：被告於民國110 年7 月2日8 時12分許，騎乘車
    牌號碼000-000 號普通重型機車沿高雄市前鎮區崗山橫街由
    北往南方向行駛，行經崗山橫街與武慶一路路口（崗山橫街
    號誌為閃光紅燈，路面繪有「停」標字；武慶一路號誌為閃
    光黃燈，路面繪有「慢」標字）時，本應注意「停」標字表
    示必須停車，另「閃光紅燈」號誌亦表示停車再開，車輛應
    減速接近，先停止於交岔路口前，讓幹道車優先通行後認為
    安全時方得續行，且依當時天候晴、日間自然光線、柏油路
    面乾燥、無缺陷及障礙物、視距良好，並無不能注意之情事
    ，竟疏未注意即貿然前行，適有伊騎乘車牌號碼000-0000號
    普通重型機車（下稱系爭機車）沿武慶一路由西往東方向行
    駛經過該處，兩車因此發生碰撞（下稱系爭交通事故），致
    伊受有左肩擦挫傷、左側肢體多處擦挫傷、左踝及左小腿扭
    挫傷之傷害等傷害（下稱系爭傷害），並支出醫療費用13,4
    72 元、系爭機車修理費用8,130 元、因系爭交通事故訴訟
    致不能工作之損失3 日計2,601 元、後續衍生治療費用15,0
    00 元，另伊於系爭交通事故發生時所穿著及攜帶之鞋子、
    外套與水壺同遭毀損，分別受有5,290 元、1,399 元及988 
    元等損害。末伊因系爭傷害受有精神上痛苦請求慰撫金80,0
    00元。為此，爰依侵權行為之法律關係提起本訴等語，並聲
    明：被告應給付原告126,791 元，及自刑事附帶民事起訴狀
    繕本送達翌日即111 年3 月31日起至清償日止，按週年利率
    5%計算之利息。
三、被告則以：系爭交通事故發生後，兩造曾於110 年8 月12日
    有以電話聯繫強制險申請理賠事宜，故認自斯時起被告因系
    爭交通事故所受系爭傷害已大致痊癒，且被告系爭傷害均為
    急性外傷，然卻於事發後忍受約50日即同年8 月21日以後始
    至澄和骨外科診所及高雄長庚紀念醫院就診，顯與系爭交通
    事故無關，另原告請求賠償購買醫療用品低週波治療器4,38
    0 元、後續醫療費用15,000元部分均未提出醫囑證明，薪資
    損失則與系爭傷害無關，伊也是花費時間金錢到庭應訴，就
    個人財物損失部分應計算折舊，慰撫金數額亦顯然過高，末
    原告就系爭交通事故之發生同有過失，應減輕伊賠償責任等
    語置辯，並聲明：原告之訴駁回。
四、得心證之理由：
　㈠按因故意或過失，不法侵害他人之權利者，負損害賠償責任
    ；按汽車、機車或其他非依軌道行駛之動力車輛，在使用中
    加損害於他人者，駕駛人應賠償因此所受之損害，民法第18
    4 條第1 項前段及第191 條之2 前段定有明文。次按駕駛人
    駕駛汽車，應遵守道路交通標誌、標線、號誌之指示；汽車
    行駛至交岔路口，其行進、轉彎，應遵守燈光號誌，道路交
    通安全規則第90條第1 項、第102 條第1 款亦有明定。又「
    停」標字，用以指示車輛至此必須停車再開。設於停止線將
    近之處；閃光紅燈表示「停車再開」，車輛應減速接近，先
    停止於交岔路口前，讓幹道車優先通行後認為安全時，方得
    續行，道路交通標誌標線號誌設置規則第177 條及第211條
    第1項第2款規定甚明。原告主張被告於上開時、地騎乘機車
    時疏未注意未停等讓幹道車優先通行，而與其騎乘之系爭機
    車發生碰撞，肇生系爭交通事故，致其受有系爭傷害等情，
    業據其援引本院110 年度交簡字第690 號刑事判決為證據，
    被告於本院刑事庭審理時亦坦承其有違反前揭交通規則之駕
    駛行為，亦於本院審理時表示對上揭刑事判決內容無意見，
    堪認原告之主張為真實，被告對系爭交通事故之發生為有過
    失，其過失與原告所受系爭傷害間復有相當因果關係，揆諸
    上開規定，原告自得請求被告賠償，茲就原告請求各項明細
    有無理由分述如下：
　⒈醫療費用（含事發當日返程單次交通費）：
　　原告主張其因系爭傷害分別至國軍高雄總醫院附設民眾診療
    服務處、澄和骨外科診所院、高雄長庚紀念醫院及蘇雍順皮
    膚專科診所治療，支出醫療費用合計6,246元，有提出診斷
    證明書及收據附卷可稽（分別為500 元、500元、4,846 元
    及400 元，見交簡附民卷第13頁至第37頁），及系爭事故發
    生當日至醫院接受急診治療後返程之計程車費用165 元（見
    交簡附民卷第39頁），被告固辯稱原告於110 年8 月21日以
    後之就診紀錄及費用支出尚與系爭傷害無關云云，然本院審
    酌被告所受系爭傷害之受傷部位，核與上揭醫療院所診斷證
    明書所載病名大致相符，均位於身體左側軀幹及肢體，並無
    顯然不可信之情事，且屬必要，故就原告請求6,411元部分
    ，為有理由。
　⒉醫療用品費用：
　　原告主張受有系爭傷害而支出購買醫療用品331 元、150 元
    、2,200 元，並提出收據在卷（見本院卷第39頁），衡以原
    告所受之系爭傷害及恢復情狀，乃屬必要，是原告此部分2,
    681 元之請求為有理由。另原告主張因系爭傷害經復健師口
    頭建議購買低週波治療器4,380 元云云，然此部分全未提出
    何醫囑為佐，難認有理，不應准許。
　⒊後續衍生醫療費用：
　　按將來之醫藥費，衹要係維持傷害後身體或健康之必要支出
    ，被害人均得請求加害人賠償，非以被害人已實際支出者為
    限（最高法院民事判決82年度台上字第681 號判決參照）。
    至何項將來支出為必要，要屬賠償責任範圍之因果關係，係
    以有相當因果關係為成立要件。即依經驗法則，綜合行為當
    時所存在之一切事實，為客觀之事後審查，認為在一般情形
    下，有此環境、有此行為之同一條件，均可發生同一之結果
    者，則該條件即為發生結果之相當條件，行為與結果即有相
    當之因果關係（最高法院98年度台上字第673 號判決意旨參
    照）。原告另主張後續衍生醫療費用15,000元云云，其僅表
    示系爭傷害癒合後所留疤痕，有刺癢及不適情況，係包含除
    疤處置在內之療程處理，經詢價醫療機構後，參考網路資訊
    自行估算相關費用，然為被告所否認，本院審酌原告所受系
    爭傷害為左側肢體軀幹之擦挫外傷，非在如顏面等一般人均
    足認明顯影響外觀美容之處，且相關除疤或美容手術之治療
    程度、結果依個人主觀感受有所異同，亦非屬維持身體或健
    康機能之必要支出，原告亦未舉證以實其說，揆諸前揭說明
    ，難認有相當因果關係，是原告此部分請求即屬無據。
　⒋不能工作之損失：
　　原告主張其為訴訟到庭而有請假3 日不能工作之損失，然未
    舉證以實其說，況此係因訴訟程序造成原告收入損失或額外
    支出費用，乃原告需自行負擔之訴訟成本，與被告侵權行為
    間，並非直接必然所導致，亦難認有相當因果關係，是原告
    此部分所請，亦乏所據。
　⒌財物損失部分：
　　原告主張其於系爭交通事故發生時騎乘之系爭機車、所穿鞋
    子、外套、所攜水壺同遭毀損，各受有8,130 元、5,290 元
    、1,399 元及988 元之損害，被告就車損與鞋子部分之損害
    僅抗辯應予扣減折舊，其餘水壺與外套部分，則否認原告有
    此等損失，是原告就其水壺與外套有因系爭交通事故而受損
    害即應先負舉證之責。就水壺部分原告雖援用被告陳報之照
    片（見本院卷第67頁、第69頁）主張其紫色水壺因系爭交通
    事故破損漏水云云，然依前揭照片並無法察見何漏水之痕跡
    ，原告請求被告賠償水壺之損害難認有理由。至外套部分，
    經本院當庭勘驗其破損之外套，其色澤雖與刑事附帶民事訴
    訟狀所檢附之照片顏色（灰色）不同，然其外套型式及破損
    位置車縫線處外觀均同一，確實可能如原告所主張係因房間
    光線為黃色光而導致深色之照片色澤失真（見本院卷第42頁
    ），而被告復不能證明原告之外套係因其他緣故而破損，則
    原告主張被告應就其於系爭交通事故發生時所穿著之外套破
    損負損害賠償之責，應屬有據。又依行政院所頒固定資產耐
    用年數表及固定資產折舊率表，機械腳踏車之耐用年數為3 
    年，且兩造亦均同意原告前揭鞋子同以耐用年限3年計算至
    系爭交通事故發生日即110 年7 月2 日之折舊後數額即為原
    告得請求賠償之數額，又系爭機車係於105 年11月4 日出廠
    （見警卷第49頁）、原告自述前揭鞋子為105 年底購入，以
    平均法計算折舊後，系爭機車及前揭鞋子均僅餘殘價約2,03
    3 元、1,323 元。另原告主張前揭外套係110 年4 月購入，
    然實際使用穿著時間未達一週，不應計算折舊云云，按當事
    人已證明受有損害而不能證明其數額或證明顯有重大困難者
    ，法院應審酌一切情況，依所得心證定其數額，民事訴訟法
    第222 條定有明文，本院審酌兩造就外套現值計算尚無共識
    ，亦無相關規定供參，又前揭外套經個人使用穿著已非新品
    ，復觀該外套外觀所呈現之使用情況，認以1,200 元計算現
    值為適當，故此部分原告合計所得請求金額4,556 元為有理
    由，逾此範圍則屬無據。
　⒍精神慰撫金：
　　按不法侵害他人之身體、健康、名譽、自由、信用、隱私、
    貞操，或不法侵害其他人格法益而情節重大者，被害人雖非
    財產上之損害，亦得請求賠償相當之金額，民法第195 條第
    1 項亦有明文。又慰撫金之多寡，應斟酌雙方之身分、地位
    、資力與加害之程度，及其他各種情形核定相當之數額，該
    金額是否相當，自應依實際加害情形與請求人所受之痛苦及
    雙方之身分、地位、經濟狀況等關係決定之。經查，原告因
    被告之過失行為，致身體、健康權受有損害，精神上自受有
    相當程度之痛苦，且原告前揭色素沉澱、疤痕之後續治療費
    用雖無單據佐憑，然本院審酌原告為年輕女性，對於自己之
    外觀應有相當之期許，卻因系爭交通事故致身體產生部分色
    素沉澱、疤痕，致原告衍生之自卑感，也應在其精神痛苦部
    分酌予填補平衡，是原告請求非財產上之損害賠償，自屬有
    據，本院審酌兩造當庭所陳述之學歷、經歷及經濟狀況（見
    本院卷第44頁）及參酌兩造財產所得資料（見本院卷證物袋
    之稅務電子閘門財產所得調件明細表），及原告所受身體、
    精神上痛苦等一切情狀，認原告請求80,000 元之慰撫金，
    尚嫌過高，應以60,000 元為適當。
　㈡次按損害之發生或擴大，被害人與有過失者，法院得減輕賠
    償金額或免除之，民法第217 條第1 項定有明文。又按駕駛
    人駕駛汽車，應遵守道路交通標誌、標線、號誌之指示；行
    車速度，依速限標誌或標線之規定，無速限標誌或標線者，
    應依減速慢行之標誌、標線或號誌指示行駛；汽車行駛時，
    駕駛人應注意車前狀況及兩車並行之間隔，並隨時採取必要
    之安全措施，不得在道路上蛇行，或以其他危險方式駕車；
    汽車行駛至交岔路口，其行進、轉彎，應遵守燈光號誌，道
    路交通安全規則第90條第1 項、第93條第1 項第3 款、第94
    條第3 項、第102 條第1 款亦有明定。又「慢」字，用以警
    告車輛駕駛人前面路況變遷，應減速慢行；閃光黃燈表示「
    警告」，車輛應減速接近，注意安全，小心通過，道路交通
    標誌標線號誌設置規則第163 條第1 項、第211 條第1 項第
    2款規定甚明。經查，原告於系爭交通事故發生後，當場向
    前往現場處理之員警陳述其當時車速為30公里，從其發現被
    告機車及時作出反應（一般人約0.75秒），至啟動煞車完全
    停止尚需10.97公尺之停車距離，顯仍與應減速慢行至可作
    隨時煞停車準備之速度有別（交通部71年9 月3 日交路字第
    20508號函文參照），是原告就系爭交通事故之發生同有行
    經設有減速慢行之標線（慢字）處不依指示行駛之過失，有
    道路交通事故談話紀錄表及道路交通事故初步分析研判表可
    佐，其亦於本院審理時自承應負3 成過失責任比例等語，是
    本院自應依民法第217 條第1 項規定，減輕被告賠償之責，
    併審酌兩造對於使用道路狀況之控制程度，及違反交通安全
    規則之情節態樣等，綜合上情而認系爭交通事故之發生就被
    告及原告之過失責任比例，分別為70% 、30% 。從而，原告
    得向被告請求損害賠償金額應為51,553元【計算式：（6,41
    1元＋2,681元 ＋4,556元 ＋60,000元 ）×70% ≒51,553.6元，
    小數點以下四捨五入】，逾此部分之主張，尚屬無據，不應
    准許。
五、綜上所述，原告依侵權行為之法律關係，請求被告給付原告
    51,553元，及自刑事附帶民事起訴狀繕本送達翌日即111 年
    3 月31日起至清償日止，按週年利率5%計算之利息，為有理
    由，應予准許。逾此範圍之請求，為無理由，應予駁回。
六、本件原告勝訴部分係就民事訴訟法第427 條適用簡易程序所
    為被告敗訴之判決，依同法第389 條第1 項第3 款規定，應
    依職權宣告假執行。並依同法第392 條第2 項規定，依職權
    宣告被告預供擔保，得免為假執行。
七、本件為本院刑事庭依刑事訴訟法第504 條第1 項規定，裁定
    移送前來，其於本院審理期間，亦未滋生其他訴訟必要費用
    ，依同條第2 項規定免繳納裁判費，惟原告就請求非刑事附
    帶民事訴訟範圍之財產損害部分，兩造各為一部勝訴、一部
    敗訴，而原告確有提起本件訴訟必要，且起訴後之應徵裁判
    費至少為1,000 元（民事訴訟法第77條之13規定參照），是
    本院認應依民事訴訟法第79條規定，酌量情形由被告全部負
    擔。
中　　華　　民　　國　　111 　年　　 7　　月　　21　　日
         　　　　高雄簡易庭  法　　　官  謝宗翰
以上正本係照原本作成。
如對本判決上訴，須於判決送達後20日內向本院提出上訴狀，同
時表明上訴理由；如已於本判決宣示後送達前提起上訴者，應於
判決送達後20日內補具上訴理由（均須按他造當事人之人數附繕
本）。
中　　華　　民　　國　　111 　年　　7 　　月　　21　　日
                              書  記  官  許弘杰